【裁判字號】    98,家聲,88
【裁判日期】    980717
【裁判案由】    許可終止收養等
【裁判全文】
臺灣臺南地方法院民事裁定              98年度家聲字第88號
聲  請  人  吳琬婷
            即乙○○
相  對  人  甲○○  民國96年.
上列聲請人聲請許可終止收養關係事件，本院裁定如下：
  主  文
聲請人吳琬婷即乙○○（女，民國○○年○月○○○日生，身分
證統一編號：Ｚ000000000號）終止與收養人甲○○（男，民國○
○年○月○日生，身分證統一編號：Ｚ000000000號，民國九十六
年三月十二日死亡、生前籍設臺北市○○區○○里○○街一百六
十七號五樓）之收養關係應予許可。
聲請程序費用新台幣壹仟元由聲請人負擔。
  理  由
一、本件聲請意旨略以：緣聲請人吳琬婷即乙○○之母前與收養
    人甲○○結婚，為維持家庭圓滿及日後得以子女身分辦理其
    後事，收養人甲○○遂與聲請人達成收養之合意，由甲○○
    收養聲請人為養女。然其後甲○○長期旅居在大陸廣州市，
    無共同居住相互扶養之事實，甲○○並於民國（下同）96年
    3 月12日病逝於大陸廣東省，聲請人並請假前往為其辦理死
    亡治喪事宜，以盡養子女之義務。又聲請人因收養關係經戶
    政機關二次通知已先登記為「吳」姓，惟聲請人以「乙○○
    」姓名生活已38年，擔任公務員亦長達15年之久，聲請人改
    姓「吳」姓後，面臨工作上、生活上諸多不利益，如公文簽
    辦、考績、升遷、公保申請、銓敘資格、商調、親友詢問、
    人際關係等，均須一一改正並說明收養始末；再聲請人與收
    養人甲○○間之收養關係本基於奉養之意，收養人既已死亡
    ，則收養關係已無維持之意義和必要；另聲請人生父乃在收
    養關係存續中逝世，聲請人不會影響其他繼承人之權利，聲
    請人爰依非訟事件法第136條、民法第1080條之1第1項規定
    ，聲請准予終止收養關係等語。
二、按養父母死亡後，養子女得聲請法院許可終止收養；法院認
    終止收養顯失公平者，得不許可之，民法第1080條之1第1項
    、第4項定有明文。是養父母死亡後，為保護養子女利益，
    應使其有聲請法院許可終止收養之機會。又養子女及收養效
    力所及之直系血親卑親屬，自收養關係終止時起，回復其本
    姓，並回復其與本生父母及其親屬間之權利義務，但第三人
    已取得之權利，不受影響，民法第1083條分別定有明文。
三、經查，聲請人主張相對人甲○○為聲請人之養父，惟甲○○
    已於96年3月12日死亡等情，業據聲請人提出戶籍謄本、甲
    ○○之除戶戶籍謄本各1件為證，核閱屬實；次查聲請人即
    被收養人之生母亦同意終止其與收養人間收養關係，有其所
    書之同意書1件附卷可稽；又聲請人經本院訊問，其收養乃
    本於照顧甲○○之生活，並按月給付生活費，而收養人甲○
    ○除聲請人及其生母即收養人配偶外，在臺已無其他親友，
    有訊問筆錄在卷可憑，足可認為收養目的已不存在；再者，
    收養人於被收養時已逾33歲且擔任公務員甚久，因收養關係
    改姓，確實對其生活、工作、證照更換等造成困擾，對聲請
    人而言確有不利之處；此外，收養關係終止後，其回復與本
    生父母間之權利義務乃向後生效，聲請人之生父既在聲請人
    與甲○○收養關係存續中死亡，聲請人對其生父並無繼承權
    。綜上，本件終止收養查無顯失公平之情形，則聲請人聲請
    終止伊與收養人甲○○間之收養關係，於法尚無不合，應予
    准許。
四、依非訟事件第21條第1項前段，第24條第1項，裁定如主文。
中    華    民    國    98    年    7    月    17    日
                  家事法庭    法  官  鍾宗霖
以上正本證明與原本無異。
如不服本裁定應於送達後十日內向本院提出抗告狀，並應繳納抗
告費新台幣壹仟元。
中    華    民    國    98    年    7    月    17    日
                              書記官  陳玉果


司法院資訊處製作；財團法人民間司法改革基金會備份。
